臺灣臺北地方法院民事判決
111年度訴字第5101號
原      告  李睿垚  
被      告  張瀚云  
上列當事人間請求侵權行為損害賠償事件，原告提起刑事附帶民
事訴訟，經本院刑事庭於民國111年8月31日以111年度附民字第2
00號裁定移送前來，本院於民國111年12月6日言詞辯論終結，判
決如下：
    主      文
被告應給付原告新臺幣柒拾伍萬參仟玖佰陸拾柒元，及自民國一
百十一年三月十日起至清償日止，按年息百分之五計算之利息。
訴訟費用由被告負擔。
本判決第一項於原告以新臺幣貳拾伍萬貳仟元為被告供擔保後，
得假執行。但被告如以新臺幣柒拾伍萬參仟玖佰陸拾柒元為原告
預供擔保，得免為假執行。
    事實及理由
壹、程序部分：
    被告經合法通知，未於言詞辯論期日到場，核無民事訴訟法
    第386 條所列各款事由，應依原告之聲請，由其一造辯論而
    為判決。
貳、實體部分：
一、原告起訴主張：被告基於詐欺取財及或幫助洗錢之不確定故
    意，以提供其個人所有中國信託商業銀行（下稱中國信託）
    仁愛分行帳號第000000000000000號、台北富邦商業銀行（
    下稱富邦銀行）敦南分行帳號第000000000000000號、玉山
    商業銀行東湖分行帳號第0000000000000000號等3 個帳戶之
    帳號，以及張瀚云向訴外人蘇明佳商借其所有之富邦銀行帳
    號000000000000000號與中國信託三峽分行帳號第000000000
    000000號等2 個帳戶之帳號提供予詐欺集團。嗣該詐欺集團
    於得知上開銀行帳戶之帳號後，即為自己不法之所有意圖，
    於民國108 年5 月14日某時起，以通訊軟體Tinder與原告接
    觸，並於108 年5 月24日某時向原告佯稱可投資外匯以獲利
    豐厚云云，致其陷於錯誤而依指示陸續於108 年6 月5日下
    午6 時8 分及同日同時10分許，利用網路銀行分別匯款新臺
    幣（下同）9 萬3,951 元、9 萬3,951 元、於108 年6月6 
    日上午10時52分許及同日13時25分許，利用網路銀行分別匯
    款6 萬2,678 元、9 萬4,017 元、108 年6 月14日下午4 時
    0 分許，利用網路銀行匯款6 萬9,370 元及108 年6 月15日
    下午13時59分許，利用網路銀行匯款34萬元至前述帳戶，原
    告因而受有計75萬3,967 元（計算式：9 萬3,951 元＋9 萬3
    ,951 元＋6 萬2,678 元＋9 萬4,017 元＋6 萬9,370 元＋34萬
    元＝）之財產上損害。是原告爰依民法第184 條第1 項規定
    提起本件訴訟請求被告賠償等語。並聲明：㈠被告應給付原
    告75萬3,967 元及自起訴狀繕本送達之翌日（即111 年3 月
    10日，見本院111年度附民字第200號卷第19頁）起至清償日
    止，按週年利率5 ％計算之利息。㈡願供供擔保請准宣告假執
    行。
二、被告未於言詞辯論期日到場，亦未提出任何書狀以為聲明或
    陳述。
三、本院得心證之理由：
　㈠按刑事訴訟判決所認定之事實，固非當然有拘束民事訴訟判
    決之效力，但民事法院調查刑事訴訟原有之證據，而斟酌其
    結果以判斷事實之真偽，並於判決內記明其得心證之理由，
    即非法所不許（最高法院49年台上字第929 號判決意旨參照
    ）。經查，被告在不詳之時間與地點，以不詳方式提供中國
    信託仁愛分行帳號第000000000000000號、富邦銀行敦南分
    行帳號第000000000000000號、玉山商業銀行東湖分行帳號
    第0000000000000000號、富邦銀行帳號000000000000000號
    與中國信託三峽分行帳號第000000000000000號等5 個帳戶
    之存摺、提款卡、密碼及網路銀行密碼等資料予真實姓名、
    年籍不詳之詐欺集團成員，供詐欺集團用於收取詐欺犯罪所
    得並掩飾資金去向之用。嗣詐欺集團成員與其所屬詐欺集團
    成員共同基於詐欺取財之犯意聯絡，於108 年5 月24日某時
    向原告佯稱可投資外匯以獲利豐厚云云，致原告陷於錯誤起
    意投資，遂依指示於108 年6 月5日起至108 年6 月15日間
    陸續匯款9 萬3,951 元、9 萬3,951 元、6 萬2,678 元、9 
    萬4,017 元、6 萬9,370 元、34萬元，合計匯款75萬3,967 
    元至前開帳戶而受有損害，上開事實經臺灣臺北地方法院檢
    察署（下稱北檢）檢察官偵辦後，以北檢110 年度偵續字第
    438 號提起公訴，並經本院以111 年度訴字第222 號刑事判
    決認定被告係犯犯刑法第339 條之4 第1 項第2 款之加重詐
    欺取財罪及洗錢防制法第14條第1 項之洗錢罪，處有期徒刑
    1 年8 月等情，有上開刑事判決在卷可參（見本院卷第11頁
    至第32頁），而被告經合法通知後未於言詞辯論期日到場，
    亦未提出準備書狀爭執，故本院審酌前開事證，核與原告主
    張之事實相符，堪信為真實。依此，被告明知金融機構帳戶
    為個人理財之重要工具，且關係個人財產、信用之表徵，又
    現今社會詐騙案件層出不窮，詐騙份子經常利用他人金融帳
    戶以獲取詐騙犯罪所得，並藉此逃避執法人員之追查，依其
    智識及一般社會生活之通常經驗，可預見提供其金融帳戶予
    他人，極可能係用以收取詐欺取財等財產犯罪贓款，作為詐
    欺取財等財產犯罪匯入犯罪所得之工具使用，且可免於詐騙
    份子身分曝光，規避查緝，掩飾詐騙所得所在及實際去向，
    製造金流斷點；若再依指示將匯該帳戶內之款項提領後轉交
    該人，亦將成為詐欺犯行中一環而遂行詐欺取財犯行，使被
    害人因此受騙致發生財產受損之結果，並得以掩飾、隱匿特
    定犯罪所得去向，故原告主張其因被告及詐騙集團成員之共
    同不法侵權行為受有75萬3,967 元財產上之損害，應屬有據
    。
  ㈡次按，因故意或過失，不法侵害他人之權利者，負損害賠償
    責任。故意以背於善良風俗之方法，加損害於他人者亦同。
    違反保護他人之法律，致生損害於他人者，負損害賠償責任
    。但能證明其行為無過失者，不在此限。數人共同不法侵害
    他人之權利者，連帶負損害賠償責任；不能知其中孰為加害
    人者，亦同。造意人及幫助人，視為共同行為人，民法第18
    4 條第1 項、第2 項、第185 條分別定有明文。復民事上共
    同侵權行為與刑事上之共同正犯，其構成要件並不完全相同
    ，數人因故意不法侵害他人之權利，苟各行為人之行為，均
    為其所生損害之共同原因，即所謂行為關連共同，亦足成立
    共同侵權行為（最高法院81年度台上字第91號民事判決意旨
    參照）。又所謂共同侵權行為，係指數人共同不法對於同一
    之損害，與以條件或原因之行為。加害人於共同侵害權利之
    目的範圍內，各自分擔實行行為之一部，而互相利用他人之
    行為，以達其目的者，仍不失為共同侵權行為人，而應對於
    全部所發生之結果，連帶負損害賠償責任（最高法院78年度
    台上字第2479號裁判要旨參照）。本件被告提供中國信託仁
    愛分行帳號第000000000000000號、富邦銀行敦南分行帳號
    第000000000000000號、玉山商業銀行東湖分行帳號第00000
    00000000000號、富邦銀行帳號000000000000000號與中國信
    託三峽分行帳號第000000000000000號等5 個帳戶之存摺、
    提款卡、密碼及網路銀行密碼等資料予真實姓名、年籍不詳
    之詐欺集團成員，供詐欺集團用於收取詐欺犯罪所得並掩飾
    資金去向之用供詐騙集團成員使用，共同參與詐騙集團成員
    詐取原告金錢之行為，彼等間有各自分擔或互相利用以達到
    詐取原告財物目的之共同加害行為關係，並致原告因被告及
    詐騙集團成員之共同侵權行為而受有75萬3,967 元之財產上
    損害，業如前述；是而，被告及其他詐騙集團成員即須對原
    告負連帶責任，而依前開規定，原告自亦得對於被告及詐騙
    集團成員中之一人或數人或全體，同時或先後請求給付全部
    或一部之損害賠償。是原告依民法侵權行為之規定請求被告
    負損害賠償責任，於法自屬有據。
  ㈢末按，給付無確定期限者，債務人於債權人得請求給付時，
    經其催告而未為給付，自受催告時起，負遲延責任。其經債
    權人起訴而送達訴狀，或依督促程序送達支付命令，或為其
    他相類之行為者，與催告有同一之效力。又遲延之債務以支
    付金錢為標的者，債權人得請求依法定利率計算之遲延利息
    ，民法第229 條、第233 條第1 項分別定有明文。查原告依
    民法侵權行為之法律關係，請求被告負擔損害賠償責任，屬
    給付未有確定期限，而本件民事起訴狀繕本係於111 年3 月
    9 日送達予被告，有本院送達證書附卷足憑（見本院111年
    度附民字第200 號卷第19頁），是參照前述規定，原告請求
    被告給付自起訴狀繕本合法送達被告之翌日即111 年3 月10
    日起至清償日止，按年息5 ％計算之法定遲延利息，洵屬有
    據。
四、綜上所述，原告主張依民法第184 條第1 項前段侵權行為法
    律關係，請求被告賠償75萬3,967 元，及自111 年3 月10日
    起至清償日止，按週年利率5 ％計算之遲延利息，為有理由
    ，應予准許。又原告陳明願供擔保聲請宣告假執行，核無不
    合，爰酌定相當擔保金額准許之，並依民事訴訟法第392 條
    第2 項規定職權酌定相當之擔保金，宣告被告於供相當之擔
    保後，得免為假執行。　
五、本件事實已臻明確，兩造其餘之攻擊或防禦方法，及所援用
    之證據，經本院斟酌後，認為與判決基礎之事實並無影響，
    均不足以影響本裁判之結果，自無庸一一詳予論駁之必要，
    併此敘明。
六、據上論結，本件原告之訴有理由，爰依民事訴訟法第385 條
    第1 項前段、第78條、第390 條第2 項及第392 條第2 項，
    判決如主文。　　
中　　華　　民　　國　　111 　年　　12　　月　　9 　　日
                  民事第五庭    法　官　張詠惠
以上正本係照原本作成。
如對本判決上訴，須於判決送達後20日內向本院提出上訴狀。如
委任律師提起上訴者，應一併繳納上訴審裁判費。
中　　華　　民　　國　　111 　年　　12　　月　　9 　　日
                                書記官　陳香伶